【裁判字號】    99,上更(一),40
【裁判日期】    990525
【裁判案由】    強盜等
【裁判全文】
臺灣高等法院臺中分院刑事判決      99年度上更(一)字第40號
上  訴  人
即  被  告  戊○○
指定辯護人  林一哲律師
上列上訴人因強盜等案件，不服臺灣臺中地方法院95年度訴字第
3541號中華民國96年 4月27日第一審判決（起訴案號：臺灣臺中
地方法院檢察署95年度偵字第18498、21406號），提起上訴，經
最高法院發回更審，本院判決如下：
    主  文
原判決撤銷。
戊○○共同連續意圖為自己不法之所有，以強暴，至使不能抗拒
，而取他人之物，處有期徒刑伍年陸月。扣案之0000000
000號、0000000000號行動電話各壹支（均含門號
SIM卡）皆沒收。
    事  實
一、緣甲○○（對外自稱「高訓練」「大俠」「周仔」「高阿」
    ）組成詐欺集團騙取他人金錢（該集團所涉詐欺犯行，另案
    處理中），為隱匿所得贓款，以新臺幣（下同）五萬元之報
    酬，利誘林慧文出借帳戶，且於民國九十五年六月二十八日
    ，與「小趙」、郭煖、林慧文一同前往新竹市○○路六十三
    號之彰化商業銀行新竹分行，由林慧文出面開立帳號000
    00000000000號存款帳戶，再由郭煖於同日匯款
    一千二百萬元至該帳戶內。惟林慧文因一時貪念，欲以上開
    款項償還欠債，因而於九十五年六月二十八日、六月二十九
    日，將該帳戶內之六百萬元，陸續轉帳至友人韓昕雨設於萬
    泰商業銀行淡水分行之帳號000000000000號帳
    戶內，再分次提領二萬元、五百九十八萬元，將其中五百九
    十八萬元現金，交給韓昕雨保管。林慧文為逃避甲○○追索
    ，帶著五歲的女兒（真實姓名、年籍詳卷、九十年六月二十
    六日生，下稱甲女），於九十五年六月二十九日晚間，在臺
    北縣淡水捷運站，與朋友乙○○、丁○○、廖玉美會合，一
    同南下臺中，借住在臺中市○○路○段三七五巷六號十樓之
    三即廖玉美之住所，暫避風頭，而乙○○、丁○○則於同日
    返回臺北市之住處。
二、甲○○（業經原審法院以九十五年度訴字第二九八三號判決
    判處有期徒刑一年六月）為追回上述款項，認為乙○○與林
    慧文熟識，應知悉林慧文行蹤，竟與丙○○（業經本院以九
    十六年度上更(一)字第三九三號判決判處有期徒刑七月確定）
    、戊○○，及其他三名姓名、年籍不詳之成年男子，共同基
    於剝奪他人行動自由之概括犯意聯絡，於九十五年六月三十
    日中午，一同至臺北市萬華區○○○路三十六號「獅子林商
    業大樓」。甲○○、丙○○先上十樓餐廳，與正在用餐之乙○○、丁○○、呂昌樹（起訴書誤繕為呂景樹）、「阿文」
    （以上二人為乙○○之朋友）、「小陳」（丁○○之朋友）
    等人會面。席間，甲○○向乙○○詢問林慧文下落，但乙○○謊稱未與林慧文聯繫，丙○○隨即以手機拍攝乙○○外貌
    ，並至一樓指示戊○○及其他三名同行男子上樓找乙○○；
    戊○○等四人上樓後，將乙○○帶離餐桌，再次質問林慧文
    行蹤，乙○○仍答稱不知情。甲○○、戊○○及其他僅知綽
    號「強哥」（約年四十歲左右）、「小風」及另名不詳姓名
    、年籍之已成年男子，遂強押乙○○到停放在樓下之車牌號
    碼一一三九─ＧＸ休旅車（車主崔金鍵）（下簡稱系爭車輛
    ）內，由戊○○駕駛系爭車輛，甲○○坐在右前座，另二名
    男子坐在第二排座位分坐於乙○○之左右二側，乙○○則倒
    臥在第三排座位上，雙手並遭右前座之綽號「強哥」者自後
    上手銬反扣，於乙○○詢以「這是幹什麼」時，綽號「強哥
    」者竟單獨基於普通傷害之犯意，徒手往後朝乙○○鼻子處
    毆打一下，並開始質問乙○○關於林慧文之下落，乙○○仍
    答稱「不知道」，綽號「強哥」者仍一直以拳頭毆打乙○○
    臉部，導致乙○○受有臉部及右手腕挫傷之傷勢，繼而掏出
    乙○○右側口袋處之皮包翻找證件後，將皮包內載明乙○○
    地址之資料交予戊○○，戊○○並恫嚇稱：如不吐實，將對
    其父母、家人及女兒不利等語，並以電話撥打電話予同夥者
    告知乙○○父母住處、女兒就讀學校名稱，揚言要找到他們
    ，對其不利等情，致乙○○心生畏懼而生危害於安全。後來
    ，甲○○在臺北市○○路段先下車，換成另一名姓名、年籍
    不詳之成年男子坐上系爭車輛之右前座。戊○○一行人復將
    乙○○帶至臺北市內湖區之某處山區，戊○○、綽號「強哥
    」者下車後將乙○○帶至山上徒步行走，並接續恐嚇乙○○
    稱：如果再不供出林慧文下落的話，就要將其殺害、其等已
    犯案好多件，係通緝犯，不差這一件。戊○○又撥打電話予
    同夥者告稱先將乙○○家人做掉再來處理乙○○等語，乙○○迫不得已，表示林慧文所在之正確地址需問丁○○，並於
    當日下午三時許，帶領戊○○等四人至臺北市○○區○○路
    四十六巷九號七樓之八室即丁○○與乙○○租屋處。而戊○○再獲知乙○○即將帶領其等前往丁○○處所時，另以乙○○耗費其等甚多油量，而表示要加油，遂另行與綽號「強哥
    」者共同意圖為自己不法所有之概括犯意聯絡，利用乙○○
    行動自由遭剝奪至使不能抗拒之情況下，由該名同夥者強取
    乙○○皮包內財物二千元交予戊○○持以加油，而強盜取財
    得逞。待戊○○一行人在乙○○指引路線之情況下，來到丁○○租屋處，戊○○並先命令乙○○撥打電話讓丁○○開門
    ，丁○○誤以係乙○○欲進入不疑有他，孰料該另二名男子
    隨即進入將丁○○以手銬銬住雙手壓制在床上，並徒手朝其
    頭部毆打，繼而戊○○帶同乙○○上樓，將乙○○與丁○○
    同銬在一副手銬上，使丁○○之行動自由亦被剝奪，被告開
    始翻找丁○○之皮包，取出丁○○之國民身分證，並撥打電
    話稱要去找丁○○家人。此時，戊○○及一名男子見丁○○
    始終不願說出林慧文下落，遂共同基於普通傷害之犯意聯絡
    ，戊○○手持蓮蓬頭水管毆打丁○○，繼而與該名男子各持
    水管二端，勒住丁○○脖子，向其逼問林慧文下落，導致丁○○受有全身多處挫傷，包括右眼、臉部、右手臂等傷勢（
    傷害部分業經丁○○撤回告訴），待獲得正確地址，戊○○
    立即告知甲○○。甲○○得悉上情，於九十五年六月三十日
    下午四時許，至臺北市○○區○○街七十三巷三十七號四樓
    之二即丙○○住處，向丙○○表明要南下尋找林慧文；再由
    丙○○聯繫同有剝奪林慧文行動自由犯意聯絡之倪進恩（業
    經原審法院以九十五年度簡字第一七六號判決判處有期徒刑
    五月得易科罰金，緩刑三年）、綽號「報紙」之成年男子到
    場，一同搭乘計程車自臺北市出發，於當天晚間七時許，抵
    達臺中市○○路○段三七五巷六號十樓之三。丙○○在上址
    屋內向林慧文恫稱：「丁○○、乙○○在我們手上，再不交
    出錢，該二人就會沒命」等語；並將手機交給林慧文接聽，
    使林慧文得悉丁○○、乙○○在臺北遭戊○○等人挾持之情
    形。林慧文心生畏懼下，同意歸還款項及配合甲○○之要求
    。當天晚間八時許，戊○○接獲丙○○之電話，指示可將丁○○、乙○○的手銬解開，讓其等恢復行動自由時，戊○○
    因前翻找丁○○證件而得悉丁○○皮包內有八千元財物，遂
    與綽號「強哥」者承前開意圖為自己不法所有之概括犯意聯
    絡，於丁○○、乙○○手銬解開前，利用其等行動自由仍遭
    剝奪、至使不能抗拒之情況下，強取丁○○皮包內之八千元
    ，而強盜取財得逞後，始釋放乙○○、丁○○，總計乙○○
    遭私行拘禁，及以手銬反扣雙手、在市區內繞行等非法方法
    剝奪行動自由時間達七小時，丁○○則遭私行拘禁、以手銬
    反扣雙手等非法方法剝奪行動自由達五小時之久。
三、甲○○從林慧文口中得知存放在彰化商業銀行新竹分行帳戶
    內之贓款，已被提領六百萬，然因找到林慧文時，已經超過
    銀行上班時間，無法辦理領款手續，遂於九十五年六月三十
    日晚間，要求林慧文與丙○○、倪進恩搭乘一部計程車，自
    己則帶著甲女、「報紙」，坐上另一部計程車，一同從臺中
    市返回臺北市，以此方法剝奪林慧文、甲女之行動自由。北
    上途中，林慧文按照丙○○之指示，以電話聯絡韓昕雨，請
    韓昕雨將五百九十八萬元之現金，交付給甲○○集團在臺北
    縣之同夥。九十五年七月一日凌晨，甲○○一行人抵達臺北
    市，甲○○指使丙○○、倪進恩二人，帶同林慧文及甲女，
    前往臺北市○○○路○段之「友星飯店」投宿，預計等到九
    十五年七月一日即星期一，再南下彰化商業銀行新竹分行提
    領剩餘六百萬元之贓款。丙○○為防止林慧文脫逃，於九十
    五年七月一日凌晨一時許，通知同有剝奪他人行動自由犯意
    聯絡之吳元傑（經原審法院以九十五年度訴字第二九八三號
    判決判處有期徒刑五月）及其女友前來「友星飯店」，改由
    吳元傑及其女友看管林慧文及甲女。九十五年七月一日下午
    二時許，因「友星飯店」之客房無法續住，丙○○乃安排林
    慧文母女改住到臺北市○○○路之「富豪飯店」，又於當天
    晚上通知「報紙」及其女友前來監控。九十五年七月一日至
    七月二日，林慧文母女均在「富豪飯店」住宿，雖可外出吃
    飯或逛街，但一舉一動都遭丙○○、倪進恩、吳元傑及其女
    友、「報紙」及其女友等人輪流監視，行動自由仍受限制。
四、九十五年七月三日上午，丙○○、倪進恩帶同林慧文、甲女
    ，共乘一部計程車，從臺北市「富豪飯店」出發，前往彰化
    商業銀行新竹分行。丙○○或甲○○另安排同有犯意聯絡之
    錢德麟（經本院以九十六年度上更(一)字第三九三號判決判處
    有期徒刑五月確定），自臺北市南下，負責監視林慧文提款
    。當日下午一時許，林慧文帶著甲女進入彰化商業銀行新竹
    分行辦理提款、轉帳事宜，丙○○、倪進恩在銀行外等候，
    而錢德麟則在櫃檯附近監看林慧文動態。警方因接獲乙○○
    、丁○○報案，循線至彰化商業銀行新竹分行旁埋伏，見時
    機成熟，將丙○○、倪進恩、錢德麟逮捕，並扣得丙○○所
    有供與本案其他共犯聯絡使用之0000000000號、
    0000000000號行動電話各壹支（均含門號 SIM卡
    ）。
五、案經乙○○訴由新竹市警察局移送臺灣臺中地方法院檢察署
    檢察官偵查起訴。
    理  由
一、關於證據能力方面：
  (一)按被告以外之人（包括證人、鑑定人、告訴人、被害人及共
    同被告等）於檢察事務官、司法警察官或司法警察調查中所
    為之陳述，與審判中不符時，其先前之陳述具有較可信之特
    別情況，且為證明犯罪事實存否所必要者，得為證據，刑事
    訴訟法第159條之2定有明文。所謂「前後陳述不符」之要件
    ，應就前後階段之陳述進行整體判斷，以決定其間是否具有
    實質性差異，惟無須針對全部陳述作比較，陳述之一部分有
    不符，亦屬之。而所謂「較可信之特別情況」之情形，亦應
    就前後陳述時之各種外部情況進行比較，以資決定何者外部
    情況具有可信性。若陳述係在特別可信之情況下所為，則虛
    偽陳述之危險性即不高，雖係審判外陳述，或未經被告反對
    詰問，仍得承認其有證據能力。所稱「外部情況」之認定，
    例示如下：1.時間之間隔：陳述人先前陳述是在記憶猶新的
    情況下直接作成，一般與事實較相近，事後即可能因記憶減
    弱或變化，致有不清晰或陳述不符之現象發生。2.有意識的
    迴避：由於先前陳述時被告未在場，是陳述人直接面對詢問
    警員所為陳述較為坦然；事後可能因陳述人對被告有所顧忌
    或同情，因而在被告面前較不願陳述不利被告之事實。3.受
    外力干擾：陳述人單獨面對檢察事務官或司法警察（官）所
    為之陳述，程度上較少會受到強暴、脅迫、詐欺、利誘或收
    買等外力之影響，其陳述較趨於真實。若被告在庭或有其他
    成員參與旁聽時，陳述人可能會本能的作出迴避對被告不利
    之證述，或因不想生事乃虛構事實而為陳述。4.事後串謀：
    目擊證人對警察描述所目睹情形，因較無時間或動機去編造
    事實，客觀上亦較難認與被告間有勾串情事，其陳述具有較
    可信性。但事後因特殊關係，雙方可能因串謀而統一口徑；
    或事後情況變化，兩者從原先敵對關係變成現在友好關係等
    情形，其陳述即易偏離事實而較不可信。5.警詢或檢察事務
    官偵查時，有無辯護人、代理人或親友在場：如有上開親誼
    之人在場，自可期待證人為自由從容之陳述，其證言之可信
    度自較高。6.警詢或檢察事務官所作之偵查筆錄記載是否完
    整：如上開筆錄對於犯罪之構成要件、犯罪態樣、加重減輕
    事由或起訴合法要件等事實或情況，均翔實記載完整，自可
    推定證人之陳述，與事實較為相近，而可信為真實。法院應
    斟酌上列因素綜合判斷，亦應細究陳述人之問答態度、表情
    與舉動之變化，此一要件係屬訴訟法事實之證明，以自由證
    明為已足，且應由主張此項證據之人證明。惟此僅係確定上
    開陳述有無證據能力而已，至該證據具有證據能力後，其證
    據力之強弱問題，仍待法院綜合全辯論意旨及調查證據所得
    ，依法認定之。本件證人丁○○於警詢中及法院審理時之供
    述有前後陳述不符之情形；證人乙○○於警詢中及法院審理
    時之供述有前後部分陳述不符之情形。本院審酌其等於警詢
    中之證述距案發日較近，當時記憶自較深刻，可立即反應所
    知，不致因時隔日久而遺忘案情；且較無來自被告或其他成
    員同庭在場之壓力而出於虛偽不實之指證，或事後串謀而故
    為迴護被告之機會，揆諸上開說明，其等於警詢中所為之陳
    述，客觀上應具有較可信之特別情況，且亦為證明犯罪事實
    存否所必要，依上揭規定，其等於警詢中之證言自有證據能
    力。被告於本院前審所選任之辯護人抗辯謂：被告以外之人
    於警詢筆錄為被告以外之人於審判外之陳述，無證據能力，
    容有誤會。
  (二)按被告以外之人於偵查中向檢察官所為陳述，除顯有不可信
    之情況者外，得為證據，刑事訴訟法第159條之1第 2項定有
    明文。偵查中對被告以外之人（包括證人、鑑定人、告訴人
    、被害人及共同被告等）所為之偵查筆錄，或被告以外之人
    向檢察官所提之書面陳述，性質上均屬傳聞證據。惟現階段
    刑事訴訟法規定檢察官代表國家偵查犯罪、實施公訴，依法
    其有訊問被告、證人及鑑定人之權，證人、鑑定人且須具結
    ，而實務運作時，檢察官偵查中向被告以外之人所取得之陳
    述，原則上均能遵守法律規定，不致違法取供，其可信度極
    高，職是，被告以外之人前於偵查中已具結而為證述，除反
    對該項供述得具有證據能力之一方，已釋明「顯有不可信之
    情況」之理由外，不宜以該證人未能於審判中接受他造之反
    對詰問為由，即遽指該證人於偵查中之陳述不具證據能力。
    本件證人丁○○、乙○○、甲○○、林慧文於檢察官偵查中
    所為之陳述，均經具結，有結文附卷可稽，且並無證據證明
    上開證述有何顯不可信之情況，依上說明，其等於偵查中之
    證言自均具有證據能力。復按被告以外之人於審判外之陳述
    ，雖不符刑事訴訟法第159條之1至第159條之4等規定，而經
    當事人於審判程序同意作為證據，法院審酌該言詞陳述或書
    面陳述作成時之情況，認為適當者，亦得為證據。當事人、
    代理人或辯護人於法院調查證據時，知有刑事訴訟法第 159
    條第 1項不得為證據之情形，而未於言詞辯論終結前聲明異
    議者，視為有前項之同意，同法第159條之5定有明文。本件
    被告及選任辯護人於本院前審審理時，就證人甲○○等人於
    警詢審判外之陳述部分，未就其證據能力聲明異議，本院審
    酌該言詞陳述作成時之情況，並查無其他不法之情狀，足認
    為得為本案之證據，依刑事訴訟法第159條之5之規定，有證
    據能力，均合先說明。
二、被告戊○○於原審及本院前審審理時，對於前揭妨害自由及
    傷害部分之犯行雖坦承不諱，惟矢口否認有強盜犯行，辯稱
    ：伊並未拿取乙○○皮包內之二千元加油，伊是以自己的錢
    加油，且未拿取丁○○皮包內之財物，伊實無強盜犯行云云
    。
三、經查：
  (一)被告戊○○對於前揭妨害自由及傷害犯行，業據其於本院前
    審審理時自白不諱，參酌：
  1.證人林慧文於九十五年七月二七日檢察官訊問時證稱：「（
    問：與丁○○關係？）他是我同學乙○○的朋友，而我與乙○○是同學」、「（問：當初如何將帳戶交給甲○○犯罪集
    團使用？）我以前在宜蘭有開火鍋店，甲○○（綽號周仔）
    是我以前火鍋店的客人，後來我經營不善，我在95年 2月份
    上來台北，因為臨時找不到落腳處，就與小孩在林口租小套
    房住，而乙○○剛好上台北，就與乙○○聯絡，而乙○○與
    甲○○有聯繫，所以我才因此與甲○○有接觸，後來甲○○
    打電話給我要借帳戶，時間是95年 6月27日，他透過乙○○
    知道我的經濟狀況很差，所以向我借帳戶，所以 6月28日甲○○與一個叫小趙及另外一個人頭（即郭煖）共 3人在車上
    ，載我及女兒，他們先載郭煖辦事情，之後載我及女兒到彰
    化銀行新竹分行開戶，甲○○在車上說事成後要給我 5萬元
    ，但我與他們去新竹開戶時，我不知道金額會這麼龐大，我
    當時為了貪小便宜就答應借帳戶」、「（問：後來你將帳戶
    內的1200萬元匯入你彰化銀行帳戶後，又用語音轉帳轉 600
    萬元到韓昕雨萬台銀行帳戶內？）是的。轉錢到韓昕雨是我
    的意思，因為我想拿這筆錢去還我的卡債，而當天我開戶並
    轉好1200萬元入我帳戶後，因為時間太晚了錢領不出來，…
    …」、「因為我臨時起意，我卡債欠這麼多，而且生意失敗
    欠那麼多錢，我就起了私心想用這筆錢還債務，我就在電話
    中向乙○○提到這個事情，他們就過來，後來聽到數目那麼
    大，怕我有危險，叫我不要留在淡水，就去丁○○友人住處
    避風頭，我就在6月29日晚上帶我5歲女兒吳亞唐到丁○○女
    友廖玉美台中住處去了」、「（問： 6月30日晚上丙○○及
    倪進恩到台中找你？）是的，還有甲○○及另一個叫豹子的
    人，共四個人來找我」「是的，他們進來時就叫我將1200萬
    元交出來，我覺得害怕不知道怎麼辦，丙○○就拿電話給我
    聽，說『你不交錢出來是不是？我讓你聽聽看』，我聽到乙○○的聲音，乙○○在電話中說『都給他們』，然後我就知
    道情況不好，然後丙○○就說丁○○及乙○○兩人在他手上
    快要死掉了，我再不交出錢，他們就會沒命，我聽到之後，
    心理覺得很害怕，我就說我有錢，然後我向丙○○要求可不
    可以留20萬元讓我做開刀的費用，請他們給我一條路走，他
    說不可能，然後他們就要把我帶走，我跟丙○○說，錢我一
    定會交給你們的，請他們不要再傷害丁○○、乙○○，丙○○叫我不要耍小動作了」等語。
  2.證人即妨害自由部分之共犯甲○○於九十五年九月十九日警
    詢時證稱：「（問：你如何處理林慧文帳戶內之1200萬元？
    ）我和丙○○於95年 6月30日在台中市找林慧文，在林慧文
    的一個住在台北縣淡水鎮的韓姓友人住處取回新台幣 340萬
    元，另外於95年7月3日由丙○○與友人帶同林慧文到彰化銀
    行新竹分行領取帳戶內剩下之新台幣 600萬元，但他們因為
    被警方查獲沒有領到，剩下的新台幣 260萬元也還在林慧文
    那裡」、「（問：你為何會與丙○○一同前往台中市找到林
    慧文？如何找到他？）因為林慧文私吞贓款新台幣1200萬元
    ，我沒有辦法跟小趙交代，所以我主動找丙○○幫忙找林慧
    文，我們先找上林慧文的男朋友乙○○，問林慧文的下落，
    所以我們才知道林慧文躲在台中市」、「（問：你當初找丙○○處理之代價？）本來協議新台幣1200萬元分成三分，我
    拿一份、丙○○一份，另外一份給戊○○」、「（問：戊○○在本案角色？）戊○○是負責問乙○○關於林慧文的下落
    ，所以他就有分一份」、「（問：戊○○是由何人教唆以強
    暴、脅迫之手段逼問乙○○關於林慧文之下落？你是否一同
    前往？）是我教唆。一開始是由我與乙○○相約在台北市萬
    華區獅子林大樓，乙○○一開始否認知道林慧文的下落，我
    就叫戊○○去想辦法問出林慧文下落，我和戊○○及他的友
    人就一同把乙○○帶走，我們開著車號1139 -GX的銀色箱型
    車，在半路的時候我就先行下車，乙○○就由戊○○處理，
    他們把乙○○帶去哪我也不知道」、「（問：是何人告訴你
    林慧文的下落？）是戊○○打電話告訴我」、「（問：為何
    戊○○要將乙○○押到丁○○住處？）因為林慧文在丁○○
    台中友人住處，所以要前去問林慧文的下落」、「（問：你
    是否以電話與戊○○聯繫，等你與丙○○找到林慧文時再將
    乙○○和丁○○放走？）是」等語；再於九十五年九月二十
    九日檢察官訊問時證稱：「（問：警詢中所言是否實在？）
    實在，都是照我的意思寫的」、「（問：如何處理林慧文帳
    戶內的1200萬元？）這是要領出來交給小趙的。我在95年 6
    月30日有在台中找到林慧文，又在林慧文淡水的朋友小趙又
    拿回340萬元，另在95年7月 3日丙○○跟他的友人帶林慧文
    到彰化銀行新竹分行領6百萬元，但沒有領到，剩下的260萬
    元在林慧文那裡」、「（問：取回的 340萬元何去？）分成
    三分，我拿到85萬元，我還給小趙15萬元，85萬元剩下的作
    為其他一般的開銷，另外有分給丙○○約80幾萬元，有分給
    戊○○ 100萬元左右，分錢是我們三人共同講好來分的」、
    「（問：誰叫你們去找林慧文的？）因為我請林慧文開戶頭
    ，打算給他20萬元的代價，要他在開戶當天設定轉帳，我不
    知道，錢被她轉走了，是小趙要我們去的」、「（問：有無
    帶走乙○○？）我叫戊○○帶乙○○去別處問林慧文下落」
    、「（問：是誰將乙○○帶到萬華丁○○的住處？）戊○○
    」、「（問：為何會知道林慧文下落？）乙○○跟戊○○講
    ，戊○○再以行動電話跟我說，我當時跟丙○○一起在台中
    ，戊○○當時在台北」、「（問：有無用電話跟戊○○說，
    等你跟丙○○找到林慧文再將丁○○、乙○○放走？）有。
    因為我最主要是要找到林慧文，後來在丁○○朋友的住處找
    到林慧文」等語。
  3.證人即被害人乙○○於原審法院九十六年四月十三日審理時
    具結證稱：「當天是甲○○打電話說有事找我，我在康定路
    住處，約好地點，當時我與丁○○、小陳及呂昌樹及阿文等
    人都在我家，時間快中午了，我們要到該獅子林吃飯，才打
    電話給甲○○說我們在的地點，叫甲○○過來。……，甲○○與丙○○一起到，他們一同坐下，我問甲○○何事，他說
    要找林慧文，丙○○一直拿手機對我一直拍，沒有說為何事
    ，拍完就走下去，我不疑有他，沒有理會，我問甲○○為何
    要找林慧文，他說她拿走他錢沒有還他等語，丙○○下樓沒
    有多久，被告就連同他自己共三、四個男子一同上來，除一
    個後來押我的年紀是四十多歲，其他都是年輕人，約都二十
    多歲，該押我的人身體較壯，他一上來手就放在我肩膀，我
    一直推開，第二次他手又抓我肩膀把我半推半拉的到門口，
    問我林慧文拿他們公司的錢，問我知否她在何處，我說不知
    道，他還要我跟他們一同去林慧文林口住處，我在門口與他
    談了五到十分，在吃飯的人包括我朋友都一同走出來，但我
    是被該四十多歲男子手抓住我肩膀把我帶到電梯把我帶到樓
    下，當時被告一直在旁邊。到樓下後他們有一部休旅車已停
    好，說要把我帶到林口，那個抓著我的人他把門打開把我半
    推半就推到車內」、「（問：當時你是否願意與他們一同上
    車？）我不願意，但甲○○說為證明我清白要我一同去找林
    慧文」、「（問：當時你可否抗拒？）他們人很多，我若要
    抗拒也沒有辦法，且我是被推上車我朋友才出來」、「（問
    ：你說他們把你半推半就推到車內何處？）後座，該車是三
    排，後座是二排，該男子把我推到後座的最後一排」、「我
    一上車就雙手被手銬反扣在背後，被告開車，甲○○坐在副
    駕駛座，其他人坐在第二排，押我的人坐在第二排我的右邊
    ，另一名年輕人坐我第二排我的左邊」、「上車後，車子開
    得很慢，我問甲○○說是〔這是幹什麼〕，押我的那人就以
    拳頭往後打我鼻子的部位」、「（問：何人上你手銬？）押
    我的人」、「該押我的人說沒有叫我講話，要我不要講話。
    該押我的男子又把我推倒，我向右邊側倒下，他不要我看到
    路況。我記得他們一直繞，我有感覺到有上坡有下坡，後來
    車子開到一半停下來，甲○○下車，換另一個較胖的年輕人
    上車，該人上車後車又繼續開，他們又問我林慧文在何處，
    我說不知道，該押我的人還是一直用拳頭往打我臉部，該押
    我的人自我褲子右手邊口袋把我皮包掏出來」、「車子開一
    開，該押我的男子又把我扶起來，問我林慧文去向，我說不
    知道，他還是打我並自我右口袋拿出皮夾，他翻該我皮包點
    錢，說我很有錢，我說是我生活費有一萬三千元，他把我皮
    夾內的有一張我在台北地院交保的紅單，上面有我地址拿給
    被告看，然後被告講〔他們有很大的勢力〕並當場打電話告
    訴他們，我家地址叫他們的人去我家，看我父母在不在。之
    後皮夾有交到被告手上，又翻到我女兒照片，被告問我是何
    人，我說是我女兒，被告問我我女兒在何處讀書，我說在羅
    東國中，被告又當場打電話叫人去羅東國中找我女兒。他們
    在車上又說若我不交出林慧文，要對我家人及女兒下毒手。
    後來車子開到內湖山區，他們有停下買飲料，車子又開到山
    上去，轉到山上車停在右手邊一個鐵門，他們人下去把鐵門
    推開，車停在路邊，把我帶下來，只有被告及押我的人把我
    帶下車，我們三人走了約七、八十公尺，被告並恐嚇若我不
    講，要把我殺掉，且被告及押我的人說他們是通緝犯不差我
    這一條，被告又打電話說叫人先去把我家人作掉再來處理我
    ，我那時已受不了了，我才跟他們說我配合你們，我告訴他
    們林慧文在台中，但地址我不知道，我說是我另一個朋友丁○○才知道地址。他們二人又把我帶上車」、「（問：你在
    偵訊時作證說，被告押你上山時也有打你一拳，並恐嚇你要
    找你家人及女兒，與今日不同，何者正確？）時間過久了，
    我現在要回想當時情形。但該期間我記得被告都在通電話，
    有否打我，我現在記不起來」、「（問：九十五年八月一日
    你偵訊作的筆錄與今日回答，何時記憶清楚？）應該是八月
    一日」、「（問：八月一日偵訊時有否故意作不實陳述？）
    沒有」、「（問：到康定路情形？）到康定路二十六巷巷口
    車子停下來，被告要我打電話騙丁○○開門，三個年輕人已
    先上樓，我就打電話給丁○○說，我已沒有事，沒有帶家裡
    鑰匙，要他先開門。押我的人跟兩個年輕人先上去後，被告
    下車走到押我的人坐處看著我，並且以電話與已上樓三人連
    絡，過約五到十分鐘，上面打電話給被告說已處理好，被告
    就把我帶到七樓，我一進門就看到丁○○臉在流血，穿一條
    內褲，沒有穿上衣，手被反扣坐在床邊，我進門後也坐在丁○○旁邊，我坐下後，看到丁○○已受傷」、「我坐下後，
    押我的人問丁○○林慧文在何處，丁○○說他要想，丁○○
    想沒多久，押我的人及被告就動手以拳頭打丁○○」、「被
    告看好像很不爽，就取下他的手錶及項鍊放在梳妝台的桌上
    ，去浴室拔蓮蓬頭的水管，出來就以該蓮蓬頭水管把丁○○
    脖子繞一圈勒住，被告與押我的人就自水管兩頭用力拉，我
    就跟他說不要這樣，押我的人說，若在替丁○○說情，等一
    下就換我。丁○○受不了快休克，他們二人才鬆手，我說丁○○心臟有問題，要吃藥，被告就有替丁○○壓胸部，我問
    丁○○藥放在何處，被告就拿藥給丁○○。後來丁○○就打
    電話給在台中的廖玉美，說他及我在台北被人押著，要廖玉
    美把門打開，我之前說林慧文在台中時，對方台中那邊的人
    已先下台中了，對方的人連絡好，丁○○才以電話告訴他們
    如何走到廖玉美台中的家。丁○○身體不好後來倒下去，他
    們才解開他手銬，之後把我與丁○○銬在一起」、「丁○○
    的長褲被吊在客廳外面，被告有把長褲拿到房間化妝台上，
    丁○○有戴一支勞力士手錶，被告問是真的或假的，丁○○
    說是假的，被告又把丁○○皮夾內拿出身分證，被告也是當
    場打電話要派人到丁○○家找他家人，丁○○說他父母已不
    在了。我與丁○○坐在床下離化妝台約一公尺，被告及押我
    的人兩人在化妝台翻丁○○皮夾」、「（問：被告在打開你
    們手銬之前，要離開前有否再去拿丁○○褲子的皮夾，並取
    出該皮夾內的錢？）我沒有看到。因為被告及押我的人之前
    就有翻過丁○○的皮夾，但他們有否拿出錢來看或數，我沒
    有看到」、「（問：被告他們離開後，丁○○皮夾在何處？
    ）我沒有看到，但我看到他們翻完是放在化妝台，沒有再動
    過，故我猜想是放在化妝台上」、「（問：他們翻完丁○○
    皮夾放在化妝台後，還有否任何人去動過該皮夾？）沒有。
    另外兩個人輕人在床邊都沒有去動，被告及押我的人後來也
    沒有再去動」、「被告放開我後，我問他我皮夾，被告要我
    與他一同下樓拿我皮夾，下去後發現車子被吊走了，被告說
    他要去領車，領完車會把皮夾放在管理員處，他會打電話叫
    我去拿，我去拿時發現我錢也不見了」、「（問：你總共不
    見多少？）一萬三千元」、「（問：被告把你們放開後，丁○○有否提及他有金錢損失？）之後我上樓，丁○○有說他
    的七、八千元被他們拿走了」、「他說他皮夾或褲子內有七
    、八千元不見了」、「（問：被告去拿丁○○褲子到房間拿
    出他皮夾時，你與丁○○的情形？）我與丁○○坐在床邊，
    手被銬住」、「（問：依當時情形你與丁○○可否抗拒？）
    我們手被銬住如何抗拒」、「（問：你在偵訊時你說〔他們
    打開你手銬前，你看到被告到客廳把丁○○褲子拿進來，並
    取走褲子內錢包，把錢拿出來，之後再把錢包還給丁○○…
    …〕與今日所言不同，何者為真？）我要回想。但想不起來
    了」、「（問：你九十五年八月一日作偵訊筆錄，案發時間
    是九十五年六月三十日，你九十五八月一日記憶或今日記憶
    較清楚晰？）應該是九十五年八月一日較清晰」、「（問：
    康定路住處是何人的？）是丁○○的朋友租的」、「（問：
    租約後來如何處理？）我與丁○○後來不敢去住，丁○○朋
    友去處理」、「（問：之後你有否再聽到丁○○有找回他不
    見的七、八千元？）沒有」、「（問：押你的人交二千元給
    被告時，被告是如何向取得該二千元？）當時被告已下車，
    押我的人以左手交錢給被告，被告把錢接過來」、「（皮夾
    ）本來塞在車袋中，後來押我的人拿出來取二千元交給被告
    時，皮夾還在押我的人手上，之後皮夾才又放回車袋內」、
    「（問：是否被告及押你的人都有說你耗了他們很多時間且
    車子沒有油，故在監視器出現男子自你皮包內取二千元給被
    告加油？）是」、「（問：九十五年七月七日警訊中說〔因
    為車子沒有油了，被告指使你右側歹徒自你右側口袋拿出皮
    包，拿出證件翻看，並拿出二千元說要加油……〕是否如此
    ？）是」、「（問：九十五年八月六日你與丁○○分開前，
    有否再回到康定路住處整理東西？）有，我們有回去拿東西
    ，丁○○東西只有一個黑色袋子」、「（問：該黑色袋子丁○○整理時，有否說看到何東西？）我有與丁○○一同回去
    整理，當時丁○○沒有說黑色袋子內有發現東西，我的行李
    較多，丁○○東西很簡單」等語；另於九十五年八月一日檢
    察官訊問時證稱：「（問：你從餐廳下樓至上了休旅車，你
    是被押者的？）是的，因為他們帶我下樓時，是很多人圍住
    我其中一人還拎住我的領子，當時我是不想與他們下樓的，
    因為我的意思是指，可以幫他們找倒林慧文，但是他們強迫
    我下樓講話」、「很多人圍著我，將我推上去，我坐在休旅
    車後座，他們就上車了，車上有有五人，我坐在最後面（即
    第三面），旁邊沒有坐人，共二個男的坐在第二排的座位，
    一上車，他們將我的雙手用手銬反扣，我的眼睛沒有被遮起
    來，但他們將我推倒在第三排的座位上，不讓我看路。甲○○本來說要回林口，但是沒有」、「被監視器拍到的人及戊○○押我上山，另外二個男子在下面看著車子，被監視器拍
    到的人手上拿著像是折疊刀的東西，威脅我說，若我再不講
    ，他就要殺掉我，當時我心理很害怕，而且他們威脅我的家
    人、女兒，不得以才講出林慧文的住處，但實際廖玉美的地
    址我不清楚，我說住處要問朋友才知道林慧文的詳細地址，
    接著我們一行人又坐上休旅車，從我上山路再回到休旅車的
    期間，我的手都是被銬著的。上車後，監視器拍到的人及戊○○說，因為耗了他們很多時間，而且沒有油了，所以被監
    視器拍到的人從我皮包內拿二千元給戊○○加油，油加完之
    後，錢再放進皮包內，接著將皮包塞到副駕駛座後面的袋子
    」、「我們回到康定路，他們叫我用我的電話，打電話給丁○○，騙丁○○開門，當時是 6月30日下午3、4點，而當時
    我在巷口的車上，由戊○○看著我，其他三人上去 7樓，我
    有聽到他們用電話回報說門已經開了，人都制伏好了，之後
    戊○○打開我的手銬，把我押上 7樓，我一進去嚇一跳，因
    為丁○○雙手被手銬反扣，臉部、嘴角都流血了，戊○○叫
    在監視器出現的男子及另一個較年輕的男子就將我與丁○○
    用一副手銬銬在一起，本來是丁○○被一副手銬銬住，而我
    是被另一副手銬銬住，後來就用一副手銬銬住我們。戊○○
    一直逼問丁○○，林慧文的台中地址在哪裡，然後丁○○其
    實不知道確實地址，他講話稍微遲鈍一下，接著戊○○及監
    視器出現的男子就用拳頭打他，我看丁○○身體很虛，就說
    我畫給他們好了，結果戊○○不相信，就進浴室將蓮蓬頭拆
    下，戊○○與在監視器出現之男子用蓮蓬頭的水管勒住丁○○脖子，此時我仍與丁○○銬在一起，所以我有看到，我求
    他們不要這樣子，接下來丁○○快要休克了，他們有幫他做
    類似心肺復甦，請他們拿藥給丁○○吃，因為丁○○好像有
    高血壓之類的病，接下來丁○○用畫的告訴他們林慧文大概
    在何處，他們就打電話給另外一夥人，請那夥人到台中找」
    、「（問：他們離開時，是否拿走丁○○的錢？）有，他們
    打開我們手銬前，我見到戊○○去客廳將丁○○掛在那邊的
    褲子拿進來，並取走褲子內的錢包，將錢拿出來，在那邊的
    褲子拿進來，並取走褲子內的錢包，將錢拿出來，再將錢包
    還給丁○○。後來不知道是誰將我與丁○○的手銬打開，然
    後我說我的皮包在他們車上，戊○○就叫我與他們一起下去
    拿，下去的時候才發現戊○○的車子已經被拖走了，戊○○
    說要不然將電話留給他，他去領車的時候再叫我去拿皮包，
    結果當天晚上八點多，他把皮包寄放在我們大樓的管理員那
    邊，可是裡面的錢都不見了」等語。復有由新竹市南門綜合
    醫院出具載明乙○○受有「臉部及右手腕挫傷」等傷勢之診
    斷證明書一份、指認口卡相片及監視錄影器翻拍照片等件（
    附於警卷一第六八頁至七九頁、第八一頁至第八三頁）在卷
    可按。
  4.證人即被害人丁○○於九十五年七月七日警詢時證稱：「於
    95年 6月30日15時許，我朋友乙○○被戊○○等4、5人押到
    我的住處台北市○○區○○路46巷9號7之 8室來找我，由押
    住乙○○的歹徒說我黑吃黑，其他人把我強押在床上，再由
    押住乙○○的歹徒用手銬將我雙手銬住，且用刀柄打我的頭
    部，後來戊○○就從我的住處的浴室出來拿水管，套住我的
    脖子，直到我休克後，再由不知名小弟用手壓住我的心臟部
    位將我救回來，然後由戊○○到我掛放褲子的口袋內拿出我
    的皮包，取出我的身份證件，跟我說已經知道我宜蘭老家的
    住址，並打電話通知同夥說要派人去宜蘭老家押走我家人，
    要逼我說出林慧文現在的下落，我告訴他們我不知道，就馬
    上被他們其中一人（原本押住乙○○之歹徒）毆打。後來我
    跟他們說我只知道怎麼走，在告訴他們之後，戊○○馬上打
    電話通知同夥，在確定找到林慧文住址且抓到她之後，他們
    就解開我跟乙○○的手銬並準備要走的時候，戊○○指示其
    他同夥小弟說『把他皮包內的錢全部拿走』，我親眼看到該
    名小弟從我皮包內拿走我的錢（但因仍被押住無法看到拿錢
    小弟的容貌），後來乙○○說他的皮包還在他們的車上，並
    跟戊○○說我跟你們下去拿，他說好，乙○○就跟著他們下
    樓，到樓下之後發現他們開來的 1139-GX號自小客車因違規
    停車被拖走了，後來經過新竹市警察局刑警大隊警員向重慶
    拖吊場查證，確認是戊○○本人前往領車的」等語；再於九
    十五年七月二十七日檢察官訊問時證稱：「（問：他們打你
    ，使你何處受傷？）很多地方，我有去新竹公立醫院驗傷」
    、「他們打了一陣子，戊○○將乙○○帶上來，他們用手銬
    將我與乙○○銬在一起，接著他們一直打我」、「我只知道
    他們一直打我，而且戊○○有拿水管勒我的脖子還叫他的手
    下幫忙把我勒到快休克了，當時我與乙○○正銬在一起，我
    就一直被打，他們就問林慧文在台中什麼地方，我也不知道
    地址，我就告訴他們怎麼去而已」、「（問：後來這群歹徒
    離開後，是否有拿走你身上的財物？）一萬多元，是戊○○
    叫他旁邊的手下將我的錢拿走，但我沒有注意是誰拿走的，
    錢是放在我吊在小客廳長褲內的皮包」、「乙○○的錢是放
    在這群歹徒車上，乙○○有說他的皮包放在那邊，要跟這群
    歹徒一起下去拿，後來乙○○上樓來說車子被吊走了」等語
    。復有由新竹市南門綜合醫院出具載明丁○○受有「全身多
    處挫傷，包括右眼、臉部、右手臂」等傷勢之診斷證明書一
    份（附於警卷一第六七頁）、指認口卡相片及監視錄影器翻
    拍照片等件（附於警卷一第六八頁至七九頁、第八一頁至第
    八三頁）在卷可按。足見被告確實有妨害丁○○、乙○○之
    行動自由，至為明確。
  (二)被告所涉前揭強盜犯行部分，業據證人即被害人乙○○、丁○○前開證述甚詳，被告於本院前審雖以前詞置辯，然查：
  1.證人乙○○於警詢時證稱：「……戊○○就指使我右側歹徒
    從我皮包內拿出二千元說要加油，加完油後，就把我的皮包
    放在車子內副駕駛座椅背的袋子裡面……」等語（參警卷一
    第四七頁、第四八頁）；於檢察官偵訊時證稱：「……因為
    在監視器出現的男子有拿我的皮包看證件……被監視器拍到
    的人及戊○○說，因為我耗了他們很久的時間，而且車子沒
    有油了，所以被監視器拍到的人從我皮包內拿二千元給戊○○加油，油加完後，錢再放進皮包內，接著將皮包塞到副駕
    駛座後面的袋子……我被押進休旅車時就被打了，動手的人
    就是在監視錄影帶拍到的人（警卷一第七二頁，即被告所稱
    之綽號『強哥』者）等語（參偵一四七七八號卷第八八頁反
    面至第九０頁反面）；再於原審法院九十六年四月十三日審
    理時具結證稱：「……上車後車沒有油，押我的人說要加油
    ，我自在西門町被押上到內湖山區下來手都被反扣著，還沒
    有到加油站時，我說我手很痛，……押我的人有替我鬆開扣
    在前面，車子到加油站時，在我左邊年輕人以手押在我肩膀
    ，一直押我的人拿類似衣服東西蓋住我手銬，並自我皮夾拿
    出二千元給被告加油。」、「（問：押你的人拿你二千元去
    加油，有否經過你同意？）沒有，他們直接拿去」、「（問
    ：你當時可否抗拒？）無法，我有年輕人及四十多歲的人押
    著且我手又被扣著」、「（問：你皮夾被押你的人拿出看資
    料後有否再回到你身上？）沒有」、「（問：押你的人拿二
    千元給被告加油後皮夾如何放？）塞在副駕駛座後面袋子」
    、「（問：當時你有否要求他們還皮夾給你？）沒有，我想
    我手被扣著，要求也沒有用」、「（問：加完油後情形？）
    他們帶我到康定路住處找丁○○」等語；嗣於本院前審審理
    時證稱：「（問：在車上有何人拿取你的皮包、財物？）押
    我的人及駕駛（被告）拿我的皮包去看」、「（問：他們只
    是拿皮包去看，還是將皮包裡面的財物拿走？）他們拿我的
    皮包是拿我的證件去看，要了解我的住所，是要威脅我的家
    人，我的錢也放在皮包裡面，他們拿去看之後，又打電話找
    我的家人，之後把皮包合起來，放在駕駛座的旁邊置物袋，
    被告表示我的錢怎麼比他的還要多，我有告訴他，這是我的
    生活費，之後他有從我的皮包拿兩千元去加油」、「（問：
    在山下繞的時候，被告有經手這個皮包？）有的」、「他看
    我的證件，然後打電話，說要找我的家人，說如果我不告訴
    他那個人的地址，他要找我的家人」、「他一面開車，一面
    打電話」、「（問：是何人從你皮包拿出兩千元，說要加油
    ？）押我的人，然後遞給被告去加油」、「（問：那個押你
    的人從皮包拿錢出來的時候，被告當時的位置在哪裡？）當
    時已經在加油站停車了」、「他當時在車外」、「當時他們
    說我浪費他們很多時間，這些油錢應該由你支付，但我不記
    得是誰講的」、「（問：當時被告是否知道這兩千元是從你
    的皮包拿出來的？）他知道，因為距離很近，被告有看到錢
    從我的皮包拿出來」、「（問：你是否知道當時加的油，總
    共是多少錢？）我有聽到是壹仟多元，加油站工讀生說的」
    、「（問：檢察官偵訊時說，你有看到他們把丁○○的褲子
    拿出來再從褲子把皮包拿出來，再把錢拿出來，之後再把皮
    包還給丁○○，與你剛剛所述，你們是背對著他們，所述不
    同，究竟哪個才是真的？）因為事隔很久，我只記得我們是
    背對著他們，他們是背對著我們，應該是以案發時所述比較
    正確，所以應該是檢察官偵訊時所述比較正確」、「（問：
    請問當初在地院你說你有看到我叫小弟拿丁○○的褲子進來
    ，再從褲子拿出他的皮包，後來又改稱：有看到我拿他的皮
    包，與今天所述，說你背對著我們，你的印象很模糊，我有
    沒有拿他的皮包你不知道，所述每次都不同，究竟如何請說
    明？）你一定是有拿過他的皮包，否則怎麼會知道丁○○住
    哪裡」等語。
  2.被告於警詢時坦承：於前開載送乙○○之過程中，確曾在台
    北市○○路與師大路口之加油站加油，金額大約是一千元，
    及乙○○之皮包係在伊所駕駛之車輛內發現等情，核與證人
    乙○○前開此部分證述相符；而查，乙○○與被告於本案前
    並不相識，彼此並無何仇隙，業據其等於原審審理時證述在
    卷，事理上，乙○○毋庸為區區二千元，捏造其財物確實遭
    被告及綽號「強哥」者強行取走之理。而被告自九十五年六
    月三十日中午時分剝奪乙○○行動自由，期間乙○○曾遭恐
    嚇、毆打，身心俱疲，足見乙○○係在遭受被告及同行之綽
    號「強哥」者施用強暴不能抗拒之情況下，遭強取財物，堪
    以認定；而被告等人剝奪乙○○行動自由之主要目的，無非
    在逼迫其供出林慧文之實際地址，以逼迫林慧文出面解決與
    甲○○間之債務問題，此業據甲○○迭於檢察官偵訊、丙○○於原審審理時具結證述在卷，則被告於剝奪乙○○行動自
    由，在車輛行進間，由監視器所拍攝到之人即綽號「強哥」
    者拿取乙○○皮包內之二千元交予被告加油，顯係另行基於
    與甲○○、丙○○等人剝奪行動自由犯意範圍以外，自僅認
    定被告與監視器拍攝之人即綽號「強哥」者就強盜乙○○財
    物部分具有共同犯意聯絡與行為分擔。
  3.證人即被害人丁○○於九十五年七月七日警詢時證稱：「…
    …戊○○……在確定找到林慧文住址且抓到她後，他們就解
    開我跟乙○○的手銬並準備要走的時候，戊○○指使其他同
    夥小弟說『把他皮包內的錢全部拿走』，我親眼看到該名小
    弟從我皮包內拿走我的錢（但因仍被押住無法看到錢小弟的
    容貌）……」等語（參警卷一第六０頁、第六一頁）；再於
    檢察官偵訊時證稱：「……當時我被打得昏昏沉沉，有聽到
    『你們想黑吃黑』之類的話……他們知道林慧文住處，並且
    透過電話聯絡找到林慧文，要將林慧文帶走的時候，才將我
    們手銬解開」、「（問：後來這群歹徒離開時，是否有拿你
    身上的財物？）一萬多元，是戊○○叫他手下將我的錢拿走
    ，但我沒有注意是誰拿的，錢是放在我吊在小客廳長褲內的
    皮包」等語（參偵一四四七八號卷第七六頁正反面、第七七
    頁反面）。再於本院前審審理時證稱：「（問：被告他當天
    是否有打你或拿你皮包的錢？）我的房間與客廳隔了一道牆
    ，他們將我皮包內的錢拿出來算說約有八千多元，然後說這
    些錢都是我們公司的，我們等一下要拿回去」、「（問：事
    實上那些人你是否有親眼看到？）我沒有看到，我在房間裡
    面，他們在客廳，他們通通走了以後我才爬起來，所以沒有
    看到」、「（問：為什麼你在警詢九五年七月三日提到被告
    指使同夥的小弟把你皮包的錢拿走？）因為我有看到他們的
    小弟拿我的皮包在算錢」等語；核與證人乙○○於檢察官九
    十五年八月一日偵訊時所證：「（問：他們離開時是否有拿
    走丁○○的錢？）有，他們打開我們手銬前，我見到戊○○
    去客廳將丁○○掛在那邊的褲子拿進來，並取走褲子裡面的
    錢包，將錢拿出來，再將錢包還給丁○○」等語，及於原審
    法院九十六年四月十三日審理時所證：「……丁○○的長褲
    被吊在客廳外面，被告有把長褲拿到房間化妝檯上，丁○○
    有戴一支勞力士手錶，被告問是真的或假的，丁○○說是假
    的，被告又自丁○○皮夾內拿出身分證，被告也是當場打電
    話要派人到丁○○家找他家人，丁○○說他父母已不在了。
    ……我與丁○○坐在床下離化妝檯約一公尺，被告及押我的
    人兩人在化妝檯翻丁○○皮夾」、「（問：被告把你們放開
    後，丁○○有否提及他有金錢損失？）之後我上樓，丁○○
    有說他的七、八千元被他們拿走了」、「（問：丁○○有否
    提及他何處的七、八千元被拿走？）他說他皮夾或褲子內有
    七、八千元不見了」等語相符。
  4.丁○○於原審及本院前審審理時，更異其詞，改稱：伊於本
    件案發後即不敢居住案發租屋處，到同年十月間始回到現場
    ，辦理退租時，在櫃子內發現皮包，裡面之現金一萬多元及
    證件均未遺失云云；證人即案發處所之出租人田雲祥於本院
    前審審理時亦證稱：「九月底或十月初左右退租的」、「（
    問：退租的時候，你有跟他去房子裡面作點交，看他清理房
    間的情形？）有的」、「（問：點交的過程，是否有發生什
    麼事情？）他說他的皮包不見，因為床單、床罩都是我的，
    我去整理東西，我要折棉被、床罩的時候，發現皮包，他當
    時也在場，我就問他皮包是誰的」、「他說是他的，我就說
    你的你就拿去吧」、「他說證件、錢都在沒有丟掉」是我整
    理被單、床罩東西發現皮包的，丁○○他是將整個床舖的東
    西都塞櫃子裡，整理的時候發現的」、「（問：你去看的時
    候，該處是否很像很久沒有人住？）沒有，很像正常居住中
    ，很乾淨」等語。然查：
    (1)丁○○於警詢及檢察官偵訊時，係供稱，被告叫小弟去拿
      取伊皮包內財物，伊親眼看見該名小弟自皮包內拿走錢財
      等語，與前揭所證前後不一。
    (2)證人乙○○於原審法院九十六年四月十三日審理時具結證
      稱：自九十五年六月三十日案發後伊與丁○○就逃離康定
      路租處，不敢再回去住，直到九十五年八月六日二人才分
      開住，且沒有再連絡，但在九十五年八月六日之前伊與丁○○有一起再回到康定路租處整理東西，伊東西較多，丁○○的東西很簡單，只有一個黑色袋子，當時丁○○於整
      理後並沒有說發現裡面有何東西，事後也沒有再聽說丁○○有找回他不見的錢，伊與丁○○分開後，於九十五年八
      、九月間有聽說丁○○透過小陳轉達說對方要與伊聯絡談
      和解之事，但伊並沒有出面，因為伊被他們害那麼慘，不
      要再出面等語（參原審卷第二０八頁、第二０九頁、第二
      一二頁）。是丁○○於九十五年八月六日既曾回到案發現
      場整理東西，何以未發現前揭皮包？而至九十五年十月間
      始發現，事理上亦有疑義。
    (3)丁○○係四十三年七月十一日出生，案發時為一名近五十
      二歲之人，並非年輕，其與乙○○於案發後隨即逃離康定
      路原租處，不敢再居住，如有回去亦僅是整理行李隨即離
      開，足見丁○○、乙○○對於在九十五年六月三十日所發
      生之本案，對於被告及當日在場者之行徑，猶然感到心驚
      膽跳，甚為恐懼，以致於相隔三個月餘後，仍不敢返回居
      住。此可自丁○○於檢察官偵訊時尚可明確指稱就是被告
      持蓮蓬頭毆打伊一情（參偵一四四七八號卷第七六頁背面
      ），被告亦坦承確有其事（參原審卷第三二頁），然丁○○卻於原審法院九十六年三月九日審理時在被告同時出庭
      之情況下，保守地改稱：「（問：是否在庭被告拿蓮蓬頭
      管子勒你脖子？）我有看到被告去拿浴室蓮蓬頭管子，但
      何人打我及勒我，我被小弟反壓在床上，沒有看到」、「
      （問：為何你於警、偵訊時都很確認的說是被告以蓮蓬頭
      管子勒你脖子等語？）我確實是有看到被告到浴室去拔及
      拿蓮蓬頭管子，本來該些人我都不認識，但後來查出來，
      我只認得被告，我當時才會如此說」（參原審卷第一五九
      頁、第一六三頁）等不敢遽予直接指認係遭被告持蓮蓬頭
      毆打一情可明。
    (4)證人即案發現場之出租人田雲祥雖於本院前審審理時證稱
      ：伊於九十五年十月初，會同丁○○辦理退租時，在櫃子
      內發現丁○○之皮包，並交還丁○○，莊某表示現金及證
      件均在；案發現場不像很久沒有人住，「很像正常居住中
      ，很乾淨」等語。然查：依前開說明，丁○○發現皮包過
      程之證述，本有相當之疑義；證人田雲祥就發現皮包過程
      之證述內容即令屬實，然事理上，無法排除係丁○○事前
      安排之可能，此由案發現場已有三個多月無人居住，仍能
      保持「很像正常居住中，很乾淨」及被告與丁○○於九十
      五年九月八日達成和解，有該和解書一份在警卷可按益明
      。是丁○○嗣後翻異之詞，不足採信。
  5.丁○○與被告於本案前並不相識，彼此並無何仇隙，業據其
    等於原審審理時供述在卷，既此，丁○○自毋庸於檢察官偵
    訊時捏造其財物確實遭被告及其同行者取走之事實。而被告
    自九十五年六月三十日下午三時許剝奪丁○○之行動自由，
    期間丁○○遭激烈之毆打，身心俱疲，此由丁○○於原審九
    十六年三月九日審理時亦證稱：「（問：你當時看到該小弟
    把你皮包內錢拿出來算時，你行動是否已自由了？）沒有，
    我手被銬著還坐在床上」、「（問：你當時有否阻止該小弟
    拿你皮包算錢？）沒有，因為他們人多，我怕被打」等語（
    參原審卷第一五七頁）；乙○○於原審九十六年四月十三日
    審理時證稱：「我與丁○○坐在床邊，手被銬住……我們手
    被銬住如何抗拒？」等語（參原審卷第二０七頁）等情可明
    。足見丁○○係在遭受被告及同行之綽號「強哥」者共同施
    用強暴不能抗拒之情況下，遭強取財物。而被告主要剝奪丁○○之行動自由，無非在逼迫其供出林慧文之實際地址，以
    逼迫林慧文出面解決與甲○○間之債務問題，此業據甲○○
    於檢察官偵訊及丙○○於原審審理時結證在卷，則被告於接
    獲丙○○、王永成可以釋放人之通知後，由同行之綽號「強
    哥」者取走丁○○皮包內之八千元，顯係另行基於與甲○○
    、丙○○等人剝奪行動自由、傷害犯意範圍以外，自僅認定
    被告係與綽號「強哥」者有共同強盜丁○○所有財物之犯行
    。
  6.至究為被告或其同夥共犯實際取走丁○○之財物且取走之財
    物究為若干部分，查：丁○○於本院前審審理時證稱：「（
    問：被告他當天是否有打你或拿你皮包的錢？）我的房間與
    客廳隔了一道牆，他們將我皮包內的錢拿出來算說約有八千
    多元，然後說這些錢都是我們公司的，我們等一下要拿回去
    」、「（問：事實上那些人你是否有親眼看到？）我沒有看
    到，我在房間裡面，他們在客廳，他們通通走了以後我才爬
    起來，所以沒有看到」、「（問：為什麼你在警詢九五年七
    月三日提到被告指使同夥的小弟把你皮包的錢拿走？）因為
    我有看到他們的小弟拿我的皮包在算錢」等語，與證人乙○○於檢察官偵訊時所證稱，伊看見被告去客廳將丁○○掛在
    那邊的褲子拿進來，並取走褲子裡面的錢包，將錢拿出來，
    再將錢包還給丁○○等語及於原審法院審理時所證：丁○○
    的長褲被吊在客廳外面，被告有把長褲拿到房間化妝檯上，
    被告又自丁○○皮夾內拿出身分證，被告及押我的人兩人在
    化妝檯翻丁○○皮夾等語，係同一事實不同面向或時程之供
    述，並無明顯扞格而得據此推翻證人證詞之真實性。至金額
    部分，丁○○於歷次供述中，或稱一萬餘元，或稱八千餘元
    ，本院衡以本件事發突然，丁○○在面臨身心重大傷害之後
    ，所述皮包內之金額不完全一致，應在情理之中，參酌乙○○前開證詞及利益歸被告之原則，本院認定被強盜之金額為
    八千元；另被告於本院前審所選任之辯護人以：被告果有強
    盜之意，則何不將丁○○之勞力士手錶及戒指等貴重物品一
    併取走云云，然查，被告及共犯等人，扶持丁○○之目的，
    主要是在取得林慧文所在地之資訊，已見前述，手錶及戒指
    等物涉及真假之判別及變現過程較為複雜，此由前揭乙○○
    所證，被告曾詢問丁○○所戴勞力士手錶之真假，莊某答以
    假的等情即明，是尚難以此為被告有利認定。
四、查刑法業於中華民國九十四年二月二日總統令修正公布，並
    自九十五年七月一日施行。被告行為後，其應適用之相關法
    律已有變更，茲就與本案適用有關之條文，比較說明如下：
  (一)法定刑中罰金刑部分：
    刑法第33條第5款業經修正公布，修正後刑法第33條第5款規
    定「罰金：新臺幣一千元以上，以百元計算之」，與修正前
    刑法第33條第 5款規定「罰金：（銀元）一元以上」不同。
    比較新舊法結果，以修正前即行為時法較有利於被告，故依
    刑法第2條第1項前段規定，本案關於刑法第二百七十七條第
    一項之法定刑罰金部分，自應適用行為時之法律即修正前刑
    法第33條第5款規定決定其罰金部分之法定刑。
  (二)法定刑中罰金刑提高標準部分：
    被告行為後，刑法施行法第一條之一於95年 6月14日經以華
    總一義字第 09500085181號令修正公布增訂。修正增訂之刑
    法施行法第一條之一規定「中華民國九十四年一月七日刑法
    修正施行後（按指九十五年七月一日），刑法分則編所定罰
    金之貨幣單位為新台幣。九十四年一月七日刑法修正時，刑
    法分則編未修正之條文定有罰金刑者，自九十四年一月七日
    刑法修正施行後，就其所定數額提高為三十倍。但七十二年
    六月二十六日到九十四年一月七日新增或修正之條文，就其
    所定數額提高為三倍」。而本件被告所犯上開規定有罰金刑
    ，且為刑法分則編未修正之條文而定有罰金刑者；於刑法施
    行法第一條之一修正增訂前，其貨幣單位為銀元，罰金刑之
    提高標準應適用罰金罰鍰提高標準條例第一條之規定「依法
    律應處罰金、罰鍰者，就其原定數額得提高為 2倍至10倍。
    」而再依現行法規所定貨幣單位折算新臺幣條例第二條規定
    「現行法規所定金額之貨幣單位為圓、銀元或元者，以新臺
    幣元之三倍折算之」，比較新舊法適用之結果，其關於法定
    刑為罰金部分之提高標準，新舊法均無不利之情形，故依刑
    法第二條第一項前段規定，本案關於刑法第二百七十七條第
    一項之法定刑罰金提高標準部分，自應適用行為時之法律即
    罰金罰鍰提高標準條例第1條之規定。
  (三)修正前刑法第56條關於連續犯之規定業已刪除，是被告犯後
    法律已有變更，而本件被告於舊法時期所犯之數次強盜罪，
    依修正施行前刑法第56條之規定，為連續犯，應論以 1罪，
    並得加重其刑至2分之1；而依修正施行後之刑法，並無連續
    犯之規定，且依新法應各別多次論斷之結果〈即數罪併罰〉
    ，其刑度顯較修正前應依刑法第56條之規定以 1罪論為重，
    經比較新舊法結果，應依刑法第2條第1項前段之規定，以被
    告行為時之規定較有利於被告，而適用修正施行前之刑法第
    56條規定。
  (四)刑法第55條後段關於牽連犯之規定業已刪除，是被告犯後法
    律已有變更，而本件被告於舊法時期所犯之傷害及強盜等罪
    ，依新法應各別多次論斷之結果（即數罪併罰），其刑度顯
    較修正前應依刑法第55條後段之規定以從一重之強盜罪為重
    ，經比較新舊法結果，因行為後之法律不利於行為人，應依
    刑法第2條第1項前段之規定，適用有利於被告之法律，即適
    用被告行為時之修正前刑法第55條牽連犯之規定，從一重罪
    處罰。
  (五)又刑法第五十五條於九十四年二月二日修正公布增加但書「
    但不得科以較輕罪名所定最輕本刑以下之刑」，乃科刑之限
    制，為法理之明文化，非屬法律之變更。
五、核被告所為，係犯刑法第三百二十八條第一項之強盜罪。被
    告就被訴之犯罪事實二所示剝奪乙○○、丁○○行動自由罪
    ，與甲○○、丙○○、已成年之綽號「強哥」「小風」、不
    詳姓名年籍成年男子彼此間；暨強盜乙○○、丁○○則與綽
    號「強哥」之男子彼此間，分別具有犯意聯絡與行為分擔，
    為共同正犯。又被告於將乙○○帶回丁○○租屋處，並將乙○○與丁○○同上一副手銬，顯係以一行為對其二人為剝奪
    行動自由之行為，為想像競合犯，依刑法第五十五條規定從
    一重處斷。又被告於剝奪乙○○行動自由期間，由同夥之綽
    號「強哥」者將其上手銬導致受有右手腕挫傷之傷勢，顯係
    其剝奪行動自由所施用強暴之當然結果，不另論以普通傷害
    罪罪。又按刑法第三百零二條之妨害自由罪，原包括私禁及
    以其他非法方法剝奪人之行動自由而言，所謂非法方法，當
    包括強暴脅迫等情事在內，自屬包含於妨害行動自由之同一
    意念之中，縱其所為，合於刑法第三百零五條恐嚇危害安全
    之情形，仍應視為剝奪行動自由之部分行為，非低度之恐嚇
    危害安全罪，為高度之剝奪行動自由罪所吸收（最高法院七
    十四年臺上字第三四０四號判例意旨參照）；又被告剝奪乙○○之行動自由期間，有強取乙○○皮包內財物二千元，暨
    於釋放乙○○、丁○○前（彼時行動自由仍遭剝奪）有強取
    丁○○皮包內財物八千元之犯行，其剝奪乙○○、丁○○行
    動自由之低度行為應為嗣後強盜財物之行為所吸收，亦不再
    論以剝奪行動自由罪。又被告先後強盜乙○○、丁○○之財
    物，時間緊接，手段相同，顯係基於概括犯意反覆為之，為
    連續犯，依修正前刑法第五十六條規定以一罪論，併依法加
    重其刑。又起訴書雖未提及被告有強盜財物之事實，然此部
    分已據原審蒞庭公訴人具狀補充此部分事實，並經本院當庭
    告知所犯法條，自得於本案一併審理，並變更原起訴書所引
    用之法條。
六、原審對被告戊○○所犯上揭強盜部分論罪科刑，本非無見，
    惟查：(一)原判決事實欄記載上訴人手持蓮蓬頭毆打丁○○之
    傷害部分，業經丁○○撤回告訴等情，且該傷害部分並未據
    檢察官起訴，有起訴書可憑，則原判決理由五說明「核被告
    所為，係犯刑法第二百七十七條第一項之普通傷害罪」、「
    傷害丁○○部分，與某真實姓名年籍不詳之成年男子間，有
    犯意聯絡與行為分擔，為共同正犯」、「被告持蓮蓬頭水管
    傷害丁○○部分，並非屬其妨害丁○○行動自由之當然行為
    ，顯係另行基於普通傷害犯意為之，而與其後之強盜丁○○
    財物行為具有方法與結果之牽連關係，為牽連犯，應依修正
    前刑法第五十五條規定從一重之強盜罪處斷」等旨，關於其
    論上訴人傷害部分，即有未受請求之事項予以判決之違背法
    令。(二)原判決宣告沒收扣案之同案共犯丙○○所有供本案使
    用之0000000000號、0000000000號行
    動電話各壹支，並未含門號；然查行動電話之 SIM卡，係電
    信公司交予客戶取得使用，並非客戶所借用，亦無回收之機
    制，故該 SIM卡於客戶取得時即非屬電信公司所有，亦可輕
    易轉讓第三人，此為公眾週知之現今交易常態。本件共犯丙○○所持用以與被告等人聯繫本件妨害自由與強盜等犯行事
    宜之上揭門號0000000000號、00000000
    00號行動電話各一支（均含 SIM卡一張），係被告等所用
    以對外聯繫，業據共犯丙○○供承無訛，則各該行動電話（
    含門號 SIM卡）自應均諭知沒收，原審判決卻未諭知連同各
    該門號之 SIM卡併予沒收，亦容有可議之處。被告上訴意旨
    否認犯罪，固無理由，然原判決關於此等部分既有可議，仍
    應由本院將原判決予以撤銷改判。爰審酌被告為得知悉林慧
    文之下落，以便告知甲○○、丙○○，竟不擇手段，先後押
    制乙○○、丁○○，動輒加以毆打、恐嚇，一度導致丁○○
    身體不適，相當危及，足見被告案發當時與綽號「強哥」者
    及其他在場之不詳姓名、年籍男子採取手段之激烈；犯後就
    強盜部分飾詞否認犯行，暨考以其犯罪動機、方法、所生危
    害、手段暨已與丁○○達成和解，有和解書一份在卷可按等
    一切情狀，量處有期徒刑五年六月，以示懲儆。扣案之00
    00000000號、0000000000號行動電話各
    一支（均各含 SIM卡一張），為同案共犯丙○○所有供本案
    被告等人聯繫犯本件之罪所用，爰依法併予宣告沒收。
七、被告經合法傳喚，無正當理由而未到庭，爰不待其陳述逕行
    判決。
據上論斷，應依刑事訴訟法第371條、第369條第1項前段、第364
條、第299條第1項前段、第300條，刑法第2條第 1項、第28條、
第328條第1項、第55條、第38條第1項第2款，修正前刑法第56條
，判決如主文。
本案經檢察官己○○到庭執行職務。
中    華    民    國    99    年     5    月    25    日
            刑事第一庭  審判長法  官  陳  紀  綱
                              法  官  林  欽  章
                              法  官  張  智  雄
以上正本證明與原本無異。
如不服本判決應於收受送達後十日內向本院提出上訴狀，其未敘
述上訴之理由者並得於提起上訴後十日內向本院補提理由書（均
須按他造當事人之人數附繕本）「切勿逕送上級法院」。
                              書記官  詹  雅  婷
中    華    民    國    99    年     5    月    25    日
附錄論罪科刑法條
刑法第三百二十八條第一項
  （普通強盜罪）
意圖為自己或第三人不法之所有，以強暴、脅迫、藥劑、催眠術
或他法，至使不能抗拒，而取他人之物或使其交付者，為強盜罪
，處五年以上有期徒刑。
以前項方法得財產上不法之利益或使第三人得之者，亦同。
犯強盜罪因而致人於死者，處死刑、無期徒刑或十年以上有期徒
刑；致重傷者，處無期徒刑或七年以上有期徒刑。
第一項及第二項之未遂犯罰之。
預備犯強盜罪者，處一年以下有期徒刑、拘役或三千元以下罰金
。

司法院資訊處製作；財團法人民間司法改革基金會備份。
